【裁判字號】    96,訴,465
【裁判日期】    970714
【裁判案由】    履行契約
【裁判全文】
臺灣新竹地方法院民事判決               96年度訴字第465號
原      告  己○○
訴訟代理人  李文傑律師
被       告 乙○○
            丙○○
            甲○○
            戊○○
                        巷5號.
            丁○○
            丑○○○
            卯○○
                        樓
            寅○○
            壬○○
            辛○○
            辰○○
            子○○
            癸○○
            庚○○
前列九人共同
訴訟代理人  李佳玲律師
            鄭勵堅律師
上列當事人間履行契約事件，本院於民國97年7月3日辯論終結
，判決如下：
    主  文
被告丑○○○、乙○○、丙○○、甲○○、戊○○、丁○○、鄭
萬穀、卯○○、壬○○、辛○○、辰○○、子○○、癸○○、庚○○應就繼承自已故鄭火鳳所遺如附表所示之不動產，辦理被告
鄭萬穀取得所有權之繼承登記。
被告鄭萬穀應於原告給付新台幣參佰壹拾萬元之同時，將其繼承
登記取得之附表所示之不動產所有權移轉登記為原告所有。
訴訟費用二分之一由被告鄭萬穀負擔，餘由被告丑○○○、乙○○、丙○○、甲○○、戊○○、丁○○、卯○○、寅○○、壬○○、辛○○、辰○○、子○○、癸○○、庚○○連帶負擔。
    事實及理由
一、程序部分：本件被告乙○○、丙○○、甲○○、戊○○、丁○○經合法通知，未於言詞辯論期日到場，核無民事訴訟法
    第386條所列各款情形，爰依原告之聲請，由其一造辯論而
    為判決。
二、原告起訴主張
（一）如附表所示之不動產（以下簡稱系爭不動產），原為訴外
      人鄭火鳳所有，惟鄭火鳳於民國77年10月15日死亡，由被
      告等人繼承，並共同簽訂遺產分割協議書，將系爭不動產
      由被告鄭萬穀繼承。被告鄭萬穀並於85年4月24日與原告
      就系爭不動產簽訂買賣契約，以新台幣（下同）11,000,
      000元之價格出售原告，並約定被告鄭萬穀應在繼承登記
      完成後三日內將系爭不動產所有權移轉登記予原告。原告
      自85年4月1日起即陸續支付價金，迄至89年12月6日止業
      經支付7,900,000元。被告鄭萬穀收受價金後，雖將系爭
      不動產交付原告使用收益，惟並未依約將系爭不動產所有
      權移轉登記予原告，原告於88年5月10日及93年6 月23日
      均曾以存證信函催告被告鄭萬穀依約移轉所有權登記，但
      均未獲置理。
（二）按債務人怠於行使其權利時，債權人因保全債權，得以自
      己之名義，行使其權利，民法第242條第1項前段定有明文
      。被告等（除被告鄭萬穀外）因未依據遺產分割協議書之
      約定，辦理繼承登記，以致被告鄭萬穀無法依約將系爭不
      動產所有權移轉登記予原告以履行契約，被告鄭萬穀亦怠
      於行使其權利，訴請其他被告依據遺產分割協議辦理繼承
      登記。依據上開規定，原告依法代位被告鄭萬穀訴請被告
      等（除被告鄭萬穀外）應協同被告鄭萬穀將系爭不動產辦
      理繼承登記予被告鄭萬穀。被告鄭萬穀取得系爭不動產所
      有權後，應依照兩造間之買賣契約將系爭不動產之所有權
      移轉登記予原告。
（三）聲明：
      1.被告丑○○○、乙○○、丙○○、甲○○、戊○○、丁○○、鄭萬穀、卯○○、壬○○、辛○○、辰○○、子
        ○○、癸○○、庚○○應就附表所示之不動產為被告鄭
        萬穀取得所有權之繼承登記。
      2.被告鄭萬穀應將附表所示之不動產所有權移轉登記予原
        告。
二、被告之抗辯
（一）被告甲○○、丁○○抗辯，其與被告乙○○、丙○○、丁○○等之印章，交由其等之父陳金龍辦理遺產登記，但並
      未同意為遺產分割，其父陳金龍將印章交由舅舅即被告鄭
      萬穀等人蓋章辦理遺產登記，陳金龍亦不清楚遺產分割之
      內容為何，遺產協議書上被告甲○○、丁○○、乙○○、
      丙○○、戊○○等人只分得現金一千元等語。
（二）被告丑○○○、卯○○、寅○○、壬○○、辛○○、辰○○、子○○、癸○○、庚○○等對於原告提出之遺產分割
      協議書、買賣契約書之真正均不爭執，惟抗辯，原告與被
      告鄭萬穀之買賣契約書約定價金為11,000,000元，原告自
      承僅給付7,900,000元，故應尚有3,100,000元之價金未付
      ，此價金應屬於遺產，應由全體繼承人受領，因此，就此
      價金主張同時履行抗辯。
三、法院之判斷
（一）原告主張系爭不動產，原為訴外人鄭火鳳所有，鄭火鳳於
      77年10月15日死亡，由被告等人繼承，系爭不動產協議由
      被告鄭萬穀取得，及被告鄭萬穀於85年4月24日與原告就
      系爭不動產簽訂買賣契約，以11, 000,000元之價格出售
      原告，並約定被告鄭萬穀應在繼承登記完成後三日內將系
      爭不動產所有權移轉登記予原告，暨原告自85年4月1日起
      至89年12月6日止業經支付7,900,000元等情，業據原告提
      出土地登記謄本、建物登記謄本、鄭火鳳除戶戶籍謄本、
      繼承系統表、各被告之戶籍謄本、買賣契約書各乙件為證
      ，且為被告丑○○○、卯○○、寅○○、壬○○、辛○○
      、辰○○、子○○、癸○○、庚○○等人所不爭執，堪信
      為真。
（二）惟就分割協議書部分，被告甲○○、丁○○雖不爭執其上
      之印文為真正，但抗辯稱，其等之印章交由其等之父陳金
      龍辦理遺產登記，並未同意為遺產分割，其父陳金龍將印
      章交由被告鄭萬穀等人蓋章，不清楚遺產分割之內容為何
      ，遺產協議書上被告甲○○、丁○○等人均只分得現金一
      千元云云。惟私文書經本人或其代理人簽名、蓋章或按指
      印或有法院或公證人之認證者，推定為真正，民事訴訟法
      第358條第1項定有明文。被告甲○○、丁○○等人既自承
      系爭遺產分割協議書上之印文為真正，故原告主張之遺產
      分割協議書自得推定為真正。被告炎輝及丁○○辯稱，其
      並未同意遺產分割協議，該印章係其父或其父交付印章之
      被告鄭萬穀等人無權使用蓋印於分割協議書上云云，惟系
      爭分割協議既受上開規定推定為真正，被告甲○○、丁○○應就他人無權使用印章之事實，負舉證之責。但被告甲○○、丁○○均未就此部分提出任何證據以佐其說。因此
      被告甲○○、丁○○辯稱其等之印章係他人無權代理蓋印
      分割協議書云云，自難採信。
（三）按債務人怠於行使其權利時，債權人因保全債權，得以自
      己之名義，行使其權利；又按物之出賣人，負交付其物於
      買受人，並使其取得該物所有權之義務，民法第242條前
      段、民法第348條第1項，定有明文。綜上所陳，系爭遺產
      分割協議書及原告與被告鄭萬穀間之買賣契約書既堪認為
      真正，則原告具債權人之身分，以自己之名義代被告鄭萬
      穀訴請被告丑○○○、乙○○、丙○○、甲○○、戊○○
      、丁○○、寅○○、壬○○、辛○○、辰○○、子○○、
      癸○○、庚○○等，依據分割協議書，協同辦理遺產登記
      ，並於被告鄭萬穀取得系爭不動產所有權後，將系爭不動
      產所有權移轉登記予原告，與法相符，應予准許。
（四）因契約互負債務者，於他方當事人未為對待給付前，得拒
      絕自己之給付，民法第264條第1項前段，定有明文。又按
      被告在裁判上援用民法第264條之抗辯權時，原告如不能
      證明自己已為給付或已提出給付，法院應為原告提出對待
      給付時，被告即向原告為給付之判決，不能遽將原告之訴
      駁回，最高法院29年上字第895號著有裁判可參。原告與
      被告鄭萬穀間就系爭不動產訂有買賣契約，尚有價金
      3,100,000元未給付之事實，為原告所不爭執，並有買賣
      契約書上價金之記載及給付價金之記錄可參，堪信為真。
      因此，就系爭不動產之出賣人被告鄭萬穀部分，其就價金
      部分為同時履行抗辯，與上開規定相符，本院自應為命原
      告向被告鄭萬穀提出對待給付後，被告鄭萬穀即向原告為
      給付之判決。至於被告丑○○○、卯○○、壬○○、辛○○、辰○○、子○○、癸○○、庚○○抗辯系爭不動產之
      買賣價金為遺產之一部分，原告之給付應向全體繼承人提
      出云云。查系爭不動產雖為被告等人繼承鄭火鳳之遺產一
      部份，而原告與被告鄭萬穀間之買賣契約，其價金雖是出
      售遺產之一部份之所得，但系爭不動產買賣契約相對人為
      被告鄭萬穀並非全體繼承人，且履行系爭買賣契約係在被
      告鄭萬穀但得取得所有權之後，故依據債之相對性，出售
      系爭不動產之價金並非遺產之一部分，故同時履行抗辯之
      提出對象應為契約相對人即被告鄭萬穀而非全體繼承人，
      被告丑○○○、卯○○、壬○○、辛○○、辰○○、子○○、癸○○、庚○○抗辯，價金給付之提出應向全體繼承
      人為之，與法未合，不能准許。
四、訴訟費用之負擔：民事訴訟法第78條、第85條第1項。
中    華    民    國    97    年    7     月    14    日
                  民事第一庭    法  官  黃珮禎
以上正本係照原本做成。
如對本判決上訴，須於判決送達後20日內向本院提出上訴狀。
                                書記官  江靜玲
中    華    民    國    97    年    7     月    14    日
附表：
┌──────────────────────────────────────┐
│土地標示：                                                                  │                        │
├───┬───┬───┬─────┬────┬──────┬────────┤
│縣  市○  段  ○○  段│ 地    號 │ 地  目 │ 面      積 │                │
│      │      │      │          │        │（平方公尺）│ 權  利  範   圍│
├───┼───┼───┼─────┼────┼──────┼────────┤
│新竹市│ 西門 │一小段│   13-7   │   建   │    21.00   │    全部        │
│      │      │      │          │        │            │                │
├───┴───┴───┴─────┴────┴──────┴────────┘
│建物標示：                                                                                            │
├─┬──────────┬─┬───────────┬────┬───┐
│  │  基  地  坐  落    │  │建    物    面     積 │附    屬│權利範│
│建│                    │層│（平  方    公    尺）│建    物│圍    │
│  ├──┬─┬─┬───┤  ├─┬─┬─┬─┬─┬─┼────┤      │
│號│縣  │  │小│      │樓│一│  │  │  │  │合│主 要 建│      │
│  │    │段│  │地  號│  │  │  │  │  │  │  │        │      │
│  │市  ○  ○段│      │  │  │  │  │  │  │  │築 材 料│      │
│  │    │  │  │      │  │層│  │  │  │  │計│及 用 途│      │
├─┼──┼─┼─┼─┬─┼─┼─┼─┼─┼─┼─┼─┼────┼───┤
│  │新  │西│一│1 │  │一│1 │  │  │  │  │1 │        │  全  │
│  │竹  │門│小│3 │  │層│6 │  │  │  │  │6 │        │      │
│18│市  ○段○段│之│  │樓│  │  │  │  │  │  │        │      │
│  │    │  │  │7 │  │房│  │  │  │  │  │  │        │      │
│  │    │  │  │  │  │  │  │  │  │  │  │  │        │  部  │
│  │    │  │  │  │  │  │  │  │  │  │  │  │        │      │
└─┴──┴─┴─┴─┴─┴─┴─┴─┴─┴─┴─┴─┴────┴───┘


司法院資訊處製作；財團法人民間司法改革基金會備份。
